【裁判字號】    99,台上,3574
【裁判日期】    990610
【裁判案由】    違反台灣地區與大陸地區人民關係條例
【裁判全文】
最高法院刑事判決            九十九年度台上字第三五七四號
上  訴  人  台灣高等法院台中分院檢察署檢察官
上  訴  人
即  被  告  甲○○
上列上訴人等因被告違反台灣地區與大陸地區人民關係條例案件
，不服台灣高等法院台中分院中華民國九十七年八月十九日第二
審判決（九十七年度上訴字第一四三三號，起訴案號：台灣台中
地方法院檢察署九十七年度偵緝字第九一號），提起上訴，本院
判決如下：
    主  文
原判決撤銷，發回台灣高等法院台中分院。
    理  由
本件原判決維持第一審論上訴人即被告甲○○以共同違反不得使
大陸地區人民非法進入台灣地區之規定罪，處有期徒刑壹年肆月
，減為有期徒刑捌月之判決，駁回被告在第二審之上訴。固非無
見。
惟按：被告不到庭得不待其陳述逕行判決者，以經合法傳喚，而
無正當之理由不到庭者，始得為之，此觀之刑事訴訟法第三百七
十一條規定甚明。又刑事文書之送達，依刑事訴訟法第六十二條
固可準用民事訴訟法關於寄存送達之規定，但民事訴訟法第一百
三十八條所定之寄存送達，限於不能依同法第一百三十六條、第
一百三十七條規定行送達者，始得為之，設其送達之處所，雖原
為應受送達人之住居所、事務所或營業所，而實際上已變更者，
該原住居所、事務所或營業所，即非應為送達之處所，自不得於
該原處所為寄存送達。經查：（一）本件原審所定民國九十七年
八月五日上午九時二十分審判期日之傳票，係向「台中市○○街
十號三樓之四」，以寄存送達方式，對被告為送達，此有送達證
書在卷可稽（見原審卷第三七頁）。然被告之地址，於九十一年
一月十五日即已遷入台中市○區○○里○○○街一三０號四樓之
三，有「個人基本資料查詢結果」附卷可憑（見原審卷第三一頁
）。原審未依規定向被告當時之地址送達傳票，仍向其原住居所
為寄存送達，即於審判期日不待其陳述而逕行判決，已難謂為適
法。（二）卷查被告於九十七年八月五日因另案羈押於台灣台中
看守所，有「收容人在監在押查詢結果」在卷可稽（見原審卷第
五七頁）。該項記載如果無訛，被告於同日之前揭審判期日，因
另案經執行羈押，是否有事實上不能到庭之情形，亦待究明。原
審未察，即以被告經合法傳喚，無正當理由不到庭為由，不待其
陳述，逕行判決，亦有違誤。檢察官上訴意旨執以指摘，非無理
由，被告上訴亦指原判決違法，應認原判決有撤銷發回更審之原
因。
據上論結，應依刑事訴訟法第三百九十七條、第四百零一條，判
決如主文。
中    華    民    國  九十九  年    六    月    十    日
                      最高法院刑事第九庭
                          審判長法官  邵  燕  玲
                                法官  李  伯  道
                                法官  孫  增  同
                                法官  李  英  勇
                                法官  施  俊  堯
本件正本證明與原本無異
                                      書  記  官
中    華    民    國  九十九  年    六    月   十五   日
                                                     ｍ

司法院資訊處製作；財團法人民間司法改革基金會備份。
